臺灣屏東地方法院刑事判決
111年度交簡上字第22號  
上  訴  人  臺灣屏東地方檢察署檢察官
被      告  劉志遠


上列上訴人因被告過失傷害案件，不服本院111年度交簡字第350
號中華民國111年3月11日第一審刑事簡易判決（起訴案號：110
年度調偵字第505號），提起上訴，本院管轄之第二審合議庭判
決如下：
    主  文
上訴駁回。
乙○○緩刑貳年。
    事  實  及  理  由
一、本案經審理結果，認原審簡易判決以被告乙○○（下稱被告）
    所為係犯刑法第284 條前段之過失傷害罪，並判處有期徒刑
    2 月，如易科罰金，均以新臺幣1 千元折算1 日，其認事用
    法及量刑均無不當，應予維持，並引用原審刑事簡易判決書
    所載之犯罪事實、證據及理由（如附件）。
二、檢察官雖以被告駕駛自用大貨車，行經有管制號誌之交岔路
    口，右轉彎車未讓直行車先行，導致本件車禍而為肇事主因
    ，其違反義務程度甚高，且告訴人傷勢非輕，被告又未與告
    訴人達成和解，犯後態度不佳，原審量刑過輕為由，提起上
    訴。然被告已於原審判決後、上訴繫屬本院前之111 年4 月
    18日，與告訴人甲○○達成和解，而由被告賠償告訴人新臺幣
    （下同）140萬元（含強制險）。此有和解書影本及告訴人
    提出之「刑事聲請撤回告訴狀」、「刑事請求撤回上訴狀」
    各1 份等在卷可憑。原審及上訴人因此均未及審酌上情。是
    上訴意旨所稱被告未與告訴人達成和解，犯後態度不佳云云
    之情事已有所變更，且就此與原判決量刑所據理由為整體綜
    合觀察，尚難認為原審就本件犯罪事實與情節量處之刑，有
    何明顯過重或失輕之不當，故仍應予以維持。是檢察官提起
    上訴，核無理由，應予駁回。
三、末按刑法第74條第1 項明定：受2 年以下有期徒刑、拘役或
    罰金之宣告，而有下列情形之一，認以暫不執行為適當者，
    得宣告2 年以上5 年以下之緩刑，其期間自裁判確定之日起
    算：㈠未曾因故意犯罪受有期徒刑以上刑之宣告者。㈡前因故
    意犯罪受有期徒刑以上刑之宣告，執行完畢或赦免後，5 年
    以內未曾因故意犯罪受有期徒刑以上刑之宣告者。又緩刑宣
    告，本質上無異恩赦，雖具消滅刑罰權效果，惟立法意旨乃
    在藉由刑之執行猶豫，給予被告自新之機會，以避免短期自
    由刑之流弊，是否宣告緩刑，屬實體法上賦予法院得為自由
    裁量之事項，自應就行為人是否適具緩刑情狀，於裁判時本
    於一般法律原則綜合裁量（最高法院91年台上字第5295號判
    決參照），是緩刑之取捨，自應以裁判時之情狀為要。查被
    告未曾因故意犯罪受有期徒刑以上刑之宣告之宣告，此有臺
    灣高等法院被告前案紀錄表附卷可按。且被告於本院審理前
    已與告訴人及被害人家屬達成和解，有如前述，被告又坦承
    犯行不諱，態度良好，堪認被告係因一時疏忽而觸法，經此
    偵審程序及科刑宣告之教訓後，當知警惕而無再犯之虞，故
    認原審所宣告之刑以暫不執行為適當，爰依刑法第74條第1 
    項第1 款規定宣告緩刑2 年。
據上論斷，應依刑事訴訟法第455 條之1 第1 項、第3 項、第36
8 條、第373 條，刑法74條第1 項第1 款，判決如主文。
本案經檢察官林冠瑢提起公訴，檢察官潘國威到庭執行職務。
中　　華　　民　　國   111    年　　6　 　月　  9 　  日
                  刑事第一庭    審判長法  官  王以齊
                                      法  官  楊宗翰
                                      法  官  粘凱庭
以上正本證明與原本無異。
不得上訴。                                             
中　　華　　民　　國　  111   年　　 6　　月　 　9  　日
                                      書記官  黃嘉慶


附件：
臺灣屏東地方法院刑事簡易判決
111年度交簡字第350號
公　訴　人　臺灣屏東地方檢察署檢察官
被　　　告　乙○○　男　民國00年00月00日生
　　　　　　　　　　身分證統一編號：Z000000000號
　　　　　　　　　　住屏東縣○○市○○街000巷00弄0號
上列被告因過失傷害案件，經檢察官提起公訴（110年度調偵字
第505號），嗣被告於準備程序中自白犯罪，本院認宜以簡易判
決處刑（原案號：110年度交易字第308號），爰不經通常程序，
裁定逕以簡易判決處刑如下：
    主  文
乙○○犯過失傷害罪，處有期徒刑貳月，如易科罰金，以新臺幣壹
仟元折算壹日。
    事實及理由
一、乙○○於民國109年10月7日中午12時4分許，駕駛車牌號碼000
    -0000號自用大貨車，沿屏東縣麟洛鄉成功路由北往南方向
    行駛，行經成功路與中山路之交岔路口，欲右轉彎進入中山
    路時，本應注意汽車行駛至交岔路口，轉彎車應讓直行車先
    行，而依當時天候晴、日間自然光線、柏油路面乾燥、無缺
    陷、無障礙物、視距良好等並無不能注意之情事，竟疏未注意
    及此，貿然右轉彎，適有甲○○騎乘腳踏自行車在其同向右側
    行駛，亦疏未注意車前狀況，並隨時採取必要之安全措施，
    即貿然往前行駛，兩車因閃避不及而發生擦撞，致甲○○人、
    車倒地，因而受有左小腿開放性脛骨及跟骨骨折合併大面積
    皮膚撕掀裂傷及皮膚壞死等傷害。乙○○在具有偵查犯罪職務
    之機關或公務員未發覺其為犯罪人前，主動向至車禍現場處
    理之屏東縣政府警察局屏東分局交通分隊長治交通小隊警員
    供承肇事犯罪，自首並接受裁判，始循線查悉上情。案經甲
    ○○訴由屏東縣政府警察局屏東分局報告臺灣屏東地方檢察署
    檢察官偵查後起訴。
二、犯罪事實之認定：
㈠、上開犯罪事實，業據被告乙○○於偵訊、本院準備程序中坦承
    不諱（見調偵卷第17至19頁，本院卷第44頁），核與告訴人
    甲○○於警詢及偵訊之證述情節大致相符（見警卷第7至8頁，
    調偵卷第17至19頁），並有道路交通事故現場圖、道路交通
    事故調查報告表（一）、（二）、被告之證號查詢汽車駕駛
    人查詢結果、勘驗筆錄各1份、現場照片16張及監視器畫面
    翻拍照片16張在卷可稽（見警卷第14至17、22、24至31頁，
    偵卷第21至35頁，調偵卷第21頁）。次查，告訴人確因本件
    車禍受有上開傷害之事實，有長庚醫療財團法人高雄長庚紀
    念醫院109年11月23日診斷證明書1份附卷可憑（見警卷第23
    頁），足認被告之自白與事實相符，應堪信為真。
㈡、按汽車行駛至交岔路口時，轉彎車應讓直行車先行，道路交
    通安全規則第102條第1項第7款定有明文，此為一般人均應
    注意並確實遵守之事項，查被告於本案事故發生時已38歲，
    有被告之年籍資料在卷可考（見警卷第11頁），且並無智識
    或判斷力較低之情形，況被告考領有聯結車職業駕駛執照，
    此有被告之證號查詢汽車駕駛人查詢結果在卷可稽（見警卷
    第22頁），是被告對上揭道路交通安全規定，應知悉甚詳；
    復衡案發當時天候晴、日間自然光線、柏油路面乾燥無缺陷
    、無障礙物、視距良好等情，並無不能注意之情事，詎被告
    竟未讓直行車先行，即貿然左轉行駛，以致肇生本案車禍，
    堪認被告上開駕駛行為確有過失，且肇致本件交通事故，與
    告訴人之傷害結果間具有相當因果關係。此外，本案經送交
    通部公務總局高雄區監理所屏澎區車輛行車事故鑑定會就本
    件車禍事故進行鑑定的結果，也都認為「乙○○（即被告）駕
    駛自用大貨車，行經行車管制號誌交岔路口，右轉彎車未讓
    直行車先行，為肇事主因。」，有前開鑑定會屏澎區000000
    0號鑑定意見書1份在卷可憑（見偵卷第43至44頁），益徵被
    告就本件交通事故之發生為有過失至明。基上，足認被告之
    任意性自白與事實相符，應堪採信。本件事證明確，被告犯
    行堪予認定，應依法論科。
㈢、另按刑事審判旨在實現刑罰權之分配正義，故法院對於有罪
    被告之科刑，應符合罰刑相當之原則，使輕重得宜，罰當其
    罪，此所以刑法第57條明定科刑時，應以行為人之責任為基
    礎，並審酌一切情狀，尤應注意該條所列10款事項，以為科
    刑輕重之標準。而刑法之過失犯罪，以行為人違反注意義務
    為其違法要素，行為人違反注意義務之程度既有不同，其科
    刑之輕重亦應有所軒輊；是在過失犯罪之案件中，行為人是
    否應負全部之過失責任，被害人有無與有過失，攸關行為人
    違反注意義務之程度，自應據以為科刑之審酌（最高法院99
    年度台上字第1415號判決意旨參照）。次按汽車行駛時，駕
    駛人應注意車前狀況及兩車並行之間隔，並隨時採取必要之
    安全措施，道路交通安全規則第94條第3項定有明文，查本
    案告訴人於事發前騎乘腳踏車行駛於被告車輛之右側，並一
    同停等紅燈，嗣後於綠燈起步時，告訴人未注意被告車輛欲
    右轉即直行，因而與右轉之被告車輛發生碰撞等情，有監視
    器翻拍畫面照片附卷可參（見偵卷第27至33頁），足認告訴
    人確實有未注意車前狀況及未隨時採取必要安全措施之過失
    。前揭交通部公路總局高雄區監理所屏澎區車輛行車事故鑑
    定會鑑定意見書鑑定意見亦同本院上開論述，認告訴人騎乘
    腳踏自行車，行經行車管制號誌交岔路口，未注意車前狀況
    ，並未隨時採取必要之安全措施，為肇事次因等語，此有上
    開鑑定書附卷可參（見偵卷第43至44頁）。揆諸上開規定，
    足認告訴人於本件事故發生時，亦有未注意遵守上揭規定之
    過失，益徵告訴人亦有過失。惟告訴人就本件事故之發生雖
    屬與有過失，但尚未能據此解免被告疏失之責，僅得列為科
    刑之審酌事項，併予敘明。
㈣、基上，足認被告之任意性自白與事實相符，應堪採信。本件
    事證明確，被告犯行堪予認定，應依法論科。　　　　
三、論罪科刑：
㈠、核被告所為，係犯刑法第284 條前段之過失傷害罪。又被告
    於肇事後，在有偵查犯罪職權之公務員發覺前，即向到達事
    故現場處理之警員坦承其肇事，自首而接受裁判等情，有屏
    東縣政府警察局屏東分局交通分隊長治交通小隊道路交通事
    故肇事人自首情形紀錄表在卷可考（見警卷第20頁），被告
    對於未發覺之罪自首，爰依刑法第62條前段規定，減輕其刑
    。
㈡、爰以行為人之責任為基礎，審酌被告駕駛車輛於道路上，本
    應謹慎注意，遵守交通規則，以維護自身及其他用路人之安
    全，竟未能注意行經行車管制號誌交岔路口，轉彎時禮讓直
    行車先行而貿然右轉，致生本件車禍之過失程度，告訴人因
    此受有上開傷害，已對告訴人日常生活造成相當程度之影響
    ；另參酌被告犯後坦承犯行，然因雙方就和解金額意見難以
    達成一致，迄今尚未與告訴人達成和解之犯後態度；暨兼衡
    其自陳高中畢業之智識程度，從事貨車司機，已婚有2子未
    成年之家庭生活狀況（見本院卷第45頁），及其犯罪情節與
    過失程度、告訴人所受傷勢等一切情狀，量處如主文所示之
    刑，並諭知易科罰金之折算標準。
四、依刑事訴訟法第449 條第2 項、第3 項、第454 條第1 項，
　　刑法第284 條前段、第62條前段、第41條第1 項前段，刑法
    施行法第1 條之1 第1 項，逕以簡易判決處刑如主文。
五、如不服本判決，應於判決送達之日起20日內，向本院提出上
    訴狀，上訴於本院管轄之第二審地方法院合議庭。
本案經檢察官林冠瑢提起公訴，檢察官王雪鴻到庭執行職務。
中　　華　　民　　國　  111 　　年　　3 　　月　 11　 日
                  簡易庭    法  官  張瑞德
以上正本證明與原本無異。
如不服本判決，得於判決書送達之日起二十日內，以書狀敘述理
由，向本庭提出上訴。
中　　華　　民　　國　  111 　　年　　3 　　月　 11　 日
                            書記官  李佩玲

附錄本案論罪科刑法條全文：
中華民國刑法第 284 條
因過失傷害人者，處1 年以下有期徒刑、拘役或10萬元以下罰金
；致重傷者，處3 年以下有期徒刑、拘役或30萬元以下罰金。